【裁判字號】    92,易,303
【裁判日期】    920703
【裁判案由】    傷害
【裁判全文】
臺灣士林地方法院刑事判決                          九十二年度易字第三三號
    公  訴  人  臺灣士林地方法院檢察署檢察官
    被      告  丁○○
右列被告因傷害案件，經檢察官提起公訴（九十二年度偵字第一九八九號），本院判
決如左：
    主  文
丁○○傷害人之身體，處拘役參拾日，如易科罰金，以佰元折算壹日。緩刑貳年。
    事  實
一、丁○○為越南人，嫁予台灣男子黃健得為續絃之妻後，與黃健得及其前妻所生之
    子女共同居住，民國九十一年十二月七日中午十二時三十分許，丁○○在台北市
    北投區○○路七四巷三號住處廚房做菜，黃健得之前妻甲○因認為數日前其患有
    精神病之女兒黃麗鳳與丁○○爭執因而住院，係遭其欺負，遂於上開時間衝入上
    開黃健得住處廚房，找丁○○出氣，甲○先行出手拉扯丁○○之頭髮，毆打丁○
    ○，二人發生口角爭執，丁○○乃基於傷害之犯意，以手中所持當時正用以煎魚
    之鍋鏟毆打甲○臉部，致甲○受有臉部裂傷（一點三乘零點二乘零點二公分）、
臉部擦傷（一乘零點二公分）、臉部瘀傷二處（五乘零點二公分、四乘零點二公
    分）等傷害，嗣經甲○報警處理，始悉上情。
二、案經被害人甲○訴由台北市政府警察局北投分局移送臺灣士林地方法院檢察署檢
    察官偵查起訴。
    理  由
一、訊據被告丁○○否認有何故意傷害犯行，辯稱：伊係因告訴人從後面拉伊頭髮、
    一手拉伊胸前，又用腳踹伊下體，當時伊在煎魚手上拿有鏟子，不知道是不是鏟
    子碰到告訴人的頭，伊沒有故意打她云云。然查：
    (一)告訴人甲○於上揭時、地，係遭被告持鍋鏟毆傷之事實，迭據告訴人甲○於警
      、偵訊、及本院審理中指訴歷歷。告訴人當日確受有臉部裂傷（一點三乘零點
      二乘零點二公分）、臉部擦傷（一乘零點二公分）、臉部瘀傷二處之傷害，有
      台北市立陽明醫院甲種診斷書一紙在卷可稽。
    (二)在場證人乙○○即黃健得之媳於本院證稱：告訴人衝進廚房打伊阿姨（即被告
      丁○○）的頭髮，還踹她、打她，被告有一點還手，被告好像也有抓告訴人的
      頭髮，告訴人的頭髮也很亂，三姐丙○○有跟進廚房拉被告，不讓被告還手。
      伊在客廳時又看到的時候鍋鏟掉在地上，伊因為害怕，就到外頭叫祖母，後來
      告訴人與被告打到客廳，伊有看到告訴人臉部有流血等語（見本院九十二年六
      月十二日審判筆錄），據其證言，先行動手之人為告訴人，而被告有還手，告
      訴人確有臉部流血，參諸被告當日亦受有前胸瘀傷二處（六乘一點五公分、五
      乘零點五公分）、右眼皮浮腫（三乘三公分）等傷，有台北市立陽明醫院甲種
      診斷書一紙在卷足證，應認被告及告訴人均有互毆行為。
    (三)在場證人丙○○即告訴人之女於本院證稱：「當我看到第一眼時，被告拿鏟子
      已揮在我媽（即告訴人甲○）頭上了，她們二個抱在一起，我在中間擋著，我
      抓住她們各一隻手阻止她們打架，她們各只剩一隻手，還互打對方。她們二人
      互毆，只是一個有受傷，一個沒有受傷而已，當時我母親已經流血了，而且被
      打到太陽穴，所以他們二個才分開。」「（被告拿鏟子揮你母親幾下？）一下
      ，她揮下去，我媽媽就還手，但是什麼部位我不知道，二個人就拳打腳踢，二
      個都互相抓對方頭髮」（見本院九十二年五月二十二日訊問筆錄）等情，關於
      被告或告訴人先行動手，丙○○未見到，惟其見到被告以鍋鏟揮告訴人，及其
      二人互毆之情節甚明，丙○○刻意檔在其二人當中，欲阻止其二人打架，然其
      二人仍不停止，足見被告及告訴人均有傷害對方之故意，告訴人指稱其未出手
      毆打被告云云，為不實在，並不足採。
    (四)被告以鍋鏟打告訴人之行為是否為正當防衛？按最高法院八十四年度台非字第
      二○八號刑事判決要旨謂：「衡之一般社會經驗法則，互毆係屬多數動作構成
      單純一罪而互為攻擊之傷害行為，縱令一方先行出手，而還擊一方在客觀上苟
      非單純僅對於現在不法之侵害為必要排除之反擊行為，因其本即有傷害之犯意
      存在，則對其互為攻擊之還手反擊行為，自無主張防衛權之餘地」。核上開證
      人丙○○、乙○○所言，足認係由告訴人甲○先行拉被告丁○○的頭髮，並踹
      打被告，被告還手擋住，以鏟子打告訴人一下，鏟子再掉到地上。其二人進而
      互毆，是被告還擊之行為，並非只在防衛，其尚有主動攻擊之事實，依前揭最
      高法院判決意旨所示，自難認為被告所為符合正當防衛之要件。又被告提出自
      己亦受傷之診斷證明書在卷，至多只是證明其與告訴人互毆導致雙方均有受傷
      情形，並不足以認定被告所為係屬正當防衛，被告所辯尚非可採。綜上所述，
      參互各情，被告所辯無非事後卸責之詞，不足採信。本件事證已明，被告犯行
      堪以認定，應予依法論科。
二、核被告所為，係犯刑法第二百七十七條第一項之傷害罪。爰審酌被告素行良好，
    係因告訴人先行出手毆打伊致生傷害之動機、其傷害之手段、被害人之傷勢以及
    犯後態度等一切情狀，量處如主文所示之刑，並諭知易科罰金之折算標準。又被
    告前未曾受有期徒刑以上刑之宣告，有台灣高等法院被告全國前案紀錄表一份在
    卷可憑，其因告訴人之挑釁，偶罹刑典，經此刑之宣告後，應知警惕而無再犯之
    虞，本院因認暫不執行其刑為當，予以宣告緩刑二年，用啟自新。
三、依刑事訴訟法第二百九十九條第一項前段、刑法第二百七十七條第一項、第四十
    一條第一項、第七十四條第一款、罰金罰鍰提高標準條例第一條前段、第二條，
    判決如主文。
本案經檢察官楊秀枝到庭執行職務。
中      華      民      國      九十二      年     七     月     三     日
                                  臺灣士林地方法院刑事第四庭
                                          法  官
右正本證明與原本無異。
如不服本判決，應於判決送達後十日內，向本院提出上訴狀。
                                          書記官
中      華  民      國      九十二      年      七      月    三    日


司法院資訊處製作；財團法人民間司法改革基金會備份。
